【裁判字號】    98,簡上,167
【裁判日期】    990330
【裁判案由】    損害賠償
【裁判全文】
臺灣桃園地方法院民事判決             98年度簡上字第167號
上  訴  人  甲○○
被上訴人    乙○○
上列當事人間請求損害賠償事件，上訴人對於民國98年10月30日
本院桃園簡易庭98年度桃簡字第802 號第一審簡易判決提起上訴
，於99年3 月16日言詞辯論終結，本院判決如下：
    主  文
上訴駁回。
第二審訴訟費用由上訴人負擔。
    事實及理由
一、上訴人起訴主張：被上訴人於民國98年4 月25日下午5 時48
    分許，駕駛訴外人寇麗暐所有，車號為Z8-5605 號自小客車
    （下稱肇事車輛），在桃園縣桃園市○○街100 號地下停車
    場內，撞擊當時停放於停車格內，上訴人所有之車牌號碼70
    00-KU 之自用小客車（下稱系爭車輛），致系爭車輛受有損
    害，被上訴人肇事後隨即逃逸。後經上訴人僱請保養廠修理
    後支出必要修復費用，包括工資新臺幣（下同）12,095元、
    零件146,476 元，稅金7,929 元，共計166,500 元。爰依侵
    權行為之法律關係提起本訴。原判決認定被上訴人確有侵權
    行為，但是認為只有賠償物損毀所減少之價額及回復損害之
    原狀，上訴人無法苟同。因上訴人所有系爭車輛雖然為94年
    領取行照，但是若無被上訴人不慎撞壞，上訴人不需要去修
    復，因此上訴人之修復費用關於零件費153,800 元（含稅）
    部分，應該由被上訴人全部賠償，故原判決不當等語。並上
    訴聲明：（一）原判決不利於上訴人之部分廢棄。（二）被
    上訴人應再給付上訴人127,041 元，及自98年6 月17日起至
    清償日止，按週年利率百分之五計算之利息。
二、被上訴人則以：系爭車輛確實係遭被上訴人駕車不慎撞擊，
    惟上訴人提出要求賠償之金額不合理，被上訴人同意原審判
    決之結果等語，資為抗辯。並聲明：駁回上訴人之上訴。
三、原審判決為：被上訴人應給付上訴人39,459元，及自98年6
    月17日起至清償日止，按週年利率5%計算之利息。上訴人其
    餘之訴駁回。上訴人則對於原審判決駁回其請求被上訴人給
    付超過39,459元部分不服，提起上訴。另兩造對於原審判決
    關於判命被上訴人應給付上訴人39,459元及法定遲延利息部
    分，均末上訴，故此部分即已確定。
四、上訴人主張其所有之系爭車輛於上開時地遭被上訴人駕車碰
    撞致車體受損等事實，業據上訴人提出桃園縣政府警察局道
    路交通事故當事人登記聯單1 紙為證，復經原審調閱肇事資
    料經核無誤，有桃園縣政府警察局桃園分局98年6 月25日桃
    警分交字第0981036804號函1 份附卷可稽，且為被上訴人所
    不爭，堪信為真。
五、次按不法毀損他人之物者，被害人得請求賠償其因物損毀所
    減少之價額；負損害賠償責任者，除法律另有規定或契約另
    有訂定外，應回復他方損害發生前之原狀。因回復原狀而應
    給付金錢者，自損害發生時起，加給利息。第一項情形，債
    權人得請求支付回復原狀所必要之費用，以代回復原狀；損
    害賠償，除法律另有規定或契約另有訂定外，應以填補債權
    人所受損害及所失利益為限，民法第196 條、第213 條、第
    216 條第1 項分別有明文規定。次按物被毀損時，被害人除
    得依民法第196 條請求賠償外，並不排除民法第213 條至第
    215 條之適用。依民法第196 條請求賠償物被毀損所減少之
    價額，得以修復費用為估定之標準，但以必要者為限（例如
    ：修理材料以新品換舊品，應予折舊）。被害人如能證明其
    物因毀損所減少之價額，超過必要之修復費用時，就其差額
    ，仍得請求賠償，最高法院77年度第9 次民事庭會議決議（
    一）亦可資參照。本件上訴人雖主張其所有系爭車輛若無被
    上訴人不慎撞壞，上訴人不需要去修復，因此上訴人之修復
    費用關於零件費153,800 元（含稅）部分，應該由被上訴人
    全部賠償，故原判決不當等語。惟按上開最高法院決議所示
    ：「修理材料以新品換舊品，應予折舊」之見解，本件原告
    支出修理費用中關於零件材料費用153,800 元（含稅）部分
    ，係以全新之材料價格計算所得，亦即係以新品換遭撞毀之
    舊品，自應予以折舊，故上訴人主張被上訴人應全部賠償，
    不能折舊云云，即屬無據。查，茲即就上訴人所請求之修理
    費用是否有理，分述如下：
（一）本件系爭車輛送修均係以新零件更換毀損之舊零件，有元
      隆汽車公司桃園服務廠估價單、統一發票各1 紙在卷可稽
      ，則系爭車輛支出之修理費自應將上開新零件價額扣除折
      舊價值後，計算損害賠償之金額。
（二）依行政院財政部發布之「固定資產耐用年數表」規定，汽
      車如非屬運輸業用客車、貨車，其耐用年數為5 年，而依
      同部訂定之「固定資產折舊率表」規定，耐用年數5 年依
      定率遞減法之折舊率為千分之369 ，又「固定資產提列折
      舊採用定率遞減法者，以一年為計算單位；其使用期間未
      滿一年者，按實際使用之月數相當於全年之比例計算之；
      不滿一個月者，以月計。」，同部發布之營利事業所得稅
      查核准則第95條第6 款有明文規定。
（三）系爭汽車係於94年7 月1 日領照使用，有系爭車輛行車執
      照在卷可參，至本件98年4 月25日受損時，約使用3 年9
      月又24日，依上開標準應算以3 年10月。又上訴人主張支
      出修復費用共166,500 元，其中除工資費12,700元（含稅
      ）無須計算折舊外，其餘零件費153,800 元（含稅），依
      定率遞減法計算，總折舊額為127,041 元【第1 年折舊額
      56,752 元 之計算式：153,800x0.369=56,752；第2 年折
      舊額35,811元之計算式：(153,800-56,752)x0.369=35,81
      1 ；第3 年折舊額22,596元之計算式：(153,800-56, 752
       -35,811)x0.369= 22,596 ，第4 年（10月）折舊額11,8
      82元之計算式：(153,800-56,752-35,811-22,596)x0.369
      x 10 /12=11,882 ，小數點以下均四捨五入，合計：127,
      041 元（計算式：56,752 +35,811+22,596+11,882=127,
      041 ）】。則本件新零件於扣減3 年10月折舊後之殘值為
      26,759元（計算式：153,800-127,041=26,759），故系爭
      車輛因本件車禍事故所受零件毀損之損害金額，加計工資
      12,700元，共計39,459元。從而，上訴人因本件交通事故
      受有上述金額之損害，自得請求被上訴人給付39,459元。
      逾此部分之請求，難認有理。
五、綜上所述，原審判決以上訴人得依據侵權行為之法律關係請
    求被上訴人賠償損害，並判決命被上訴人應給付上訴人39,4
    59元，及自起訴狀繕本送達之翌日即98年6 月17日起至清償
    日止，按週年利率5%計算之利息，並駁回上訴人逾此範圍之
    之請求，其認事用法，均無違誤。上訴意旨猶指摘原判決不
    當，求予廢棄改判，為無理由，應予駁回。
六、據上論結，本件上訴為無理由，依民事訴訟法第436 條之1
    第3 項、第449 條第1 項、第78條，判決如主文。
中    華    民    國    99    年    3     月    30    日
                  民事第二庭審判長法  官  劉克聖
                                  法  官  陳彥年
                                  法  官  黃漢權
本件不得上訴。
上列正本證明與原本無異
中    華    民    國    99    年    3     月    30    日
                                  書記官  郭玉芬

司法院資訊處製作；財團法人民間司法改革基金會備份。
